臺灣桃園地方法院民事裁定　九十三年度聲字第三五八號
　　聲　請　人　甲○○
　　　　　　　　　　　　送達代.
　　相　對　人　乙○○
右當事人間聲請返還提存物事件，本院裁定如左：
    主    文
聲請駁回。
聲請費用由聲請人負擔。
    理    由
一、聲請意旨略以：兩造間因請求損害賠償事件，聲請人前遵本院民國九十一年度全
    一字第六一八○號民事裁定，為擔保對相對人財產之假扣押，曾向本院以九十一
    年度存字第二七九五號案提存新台幣（下同）三百萬元為擔保金，並聲請假扣押
    執行相對人之財產在案。嗣聲請人對相對人提起之本案損害賠償訴訟終結後，聲
    請人乃具狀向本院撤銷前開假扣押裁定，經本院以九十三年度全聲字第六○號民
    事裁定確定在案，聲請人亦早於同年一月十四日以新店郵局第十三支局第三號存
    證信函催告相對人就其因前開假扣押之執行所受之損害於文到二十日內行使權利
    ，相對人於同年月十九日收受前開存證信函，即於同年月三十日以中壢十四支郵
    局第十二號存證信函回覆稱將對聲請人提出誣告及妨害名譽之訴訟，並另經本院
    以九十三年度裁全二字第四四九號假扣押裁定，准相對人以二十萬元供擔保後對
    聲請人之財產假扣押六十萬元在案。然相對人既自承其因前開假扣押損害額上限
    為六十萬元，並聲請本院對聲請人提供之前開提存金中之六十萬元及執行費四千
    八百元實施假扣押，是相對人因假扣押所受之損害已依保全程序確定其損害額之
    上限範圍，聲請人就超過該上限部分已無供擔保之必要，自屬應供擔保之原因已
    消滅，且相對人迄未對聲請人提起民事損害賠償四送，依民事訴訟法第一百零四
    條第一項第一款及第三款規定，聲請人自得依法請求領回前開提存物，為此聲請
    准予返還前開提存物或准就其中二百三十九萬五千二百元返還予聲請人等語。
二、按返還擔保金，依民事訴訟法第一百零四條第一項之規定，須符合應供擔保之原
    因消滅、供擔保人證明受擔保利益人同意返還，或訴訟終結後，供擔保人證明已
    定二十日以上之期間，催告受擔保利益人行使權利而未行使之要件，法院始得依
    供擔保人之聲請以裁定命返還其提存物或保證書。又所謂「應供擔保之原因消滅
    」係指受擔保利益人無損害發生或假執行之債權人本案全部勝訴確定或已賠償受
    擔保利益人之損害而言。所謂「訴訟終結」，在因假扣押或假處分所供擔保之情
    形，因該擔保係為保障受擔保利益人因不當假扣押或假處分所受損害而設，倘執
    行法院已依假扣押或假處分裁定實施假扣押或假處分之執行，則在供擔保人撤回
    假扣押或假處分之執行前，受擔保利益人所受損害仍可能繼續發生，損害額既未
    確定，自無強令其行使權利之理。故在假扣押或假處分所供之擔保，供擔保人依
    民事訴訟法第一百零六條準用同法第一百零四條第一項第三款規定，聲請以裁定
    命返還其擔保金之場合，必供擔保人已撤回假扣押或假處分之執行，始得謂與該
    款所定之「訴訟終結」相當，而得依該條款行使定期催告之權利。因此條文所謂
    「訴訟終結」雖宜從廣義解釋，包括執行程序終結在內，惟仍須債權人撤回假扣
    押或假處分執行之聲請，並定二十日之期間催告受擔保利益人行使權利而未行使
    者，始符合供擔保人聲請返還擔保金之要件。
三、經查聲請人為擔保對相對人財產假扣押之執行，曾依本院九十一年度全一字第六
    一八○號民事裁定，向本院以九十一年度存字第二七九五號案提存三百萬元之擔
    保金，並以本院九十一年度執全字第二八○二號執行事件對相對人之財產實施假
    扣押在案。嗣聲請人聲請本院撤銷前開假扣押之裁定，並於九十三年一月十四日
    以郵局存證信函，催告相對人就其因假扣押之執行所受之損害於二十日內行使權
    利，相對人亦於同年月十九日收受前開催告，惟相對人僅向本院聲請實施假扣押
    執行聲請人前開提存金中之六十萬元及執行費四千八百元，卻迄未就系爭擔保金
    對聲請人聲請發支付命令或調解或提起訴訟以行使權利之事實，固據聲請人提出
    本院九十三年度全聲字第六○號民事裁定、九十一年度存字第二七九五號提存書
    、九十三年度裁全字第四四九號、桃院興執九十三年執全二字第二六五號函、掛
    號郵件收件回執各一件、存證信函二件為證，且經本院依職權調取本院九十一年
    度存字第二七九五號、九十一年度裁全字第六一八○號、九十一年度執全字第二
    八○二號、九十三年度全聲字第六○號、九十三年度裁全字第四四九號、九十三
    年度執全字第二六五號卷核閱屬實，雖堪信聲請人此部分之主張為真實。惟聲請
    人對相對人提起之本案民事損害賠償訴訟業經全部敗訴確定乙節，有聲請人提出
    之台灣高等法院九十二年度重附民上字第八三號刑事附帶民事訴訟判決、刑事庭
    函各一件在卷可稽，足見聲請人對相對人之本案訴訟並非已獲全部勝訴確定。又
    相對人雖僅假扣押系爭提存金之六十萬四千八百元，惟相對人係以聲請人積欠其
    誣告及侵害名譽之侵權行為損害賠償債務六十萬元為由，而聲請假扣押系爭提存
    金中之六十萬四千八百元，亦有聲請人提出之本院九十三年度裁全字第四四九號
    民事裁定一件附卷可按，可知相對人並非基於本件假扣押所受之損害而聲請假扣
    押前開提存金，尚難認相對人已自認其因本件假扣押之損害上限為六十萬元，就
    超過六十萬元部分即無損害發生，自難謂聲請人無繼續提供擔保之必要或其應供
    擔保之原因已消滅。況查聲請人雖聲請撤銷本件假扣押裁定，惟迄未撤回本院九
    十一年度執全字第二八○二號假扣押之強制執行乙節，亦經本院依職權查對前開
    卷宗無誤，顯見聲請人所為該假扣押保全執行仍繼續存在並未終結。然聲請人卻
    早於前開保全執行之執行程序尚未終結前之九十三年一月十四日即催告相對人行
    使權利，亦有前開存證信函及掛號郵件收件回執各一件在卷可稽，則在聲請人撤
    回該假扣押之執行前，受擔保利益之相對人所受損害仍可能繼續發生，損害額既
    未確定，自無強令相對人行使權利之理。從而參照前段說明，聲請人催告相對人
    行使權利仍不符合「於訴訟終結後定二十日以上之期間催告相對人行使權利，而
    相對人未為行使」之要件。是本件依聲請人所陳述之情形，尚難謂其應供擔保之
    原因消滅，且不符合訴訟終結後已定二十日以上之期間催告受擔保利益人即相對
    人行使權利，而相對人未為行使，或相對人同意返還之要件，聲請人聲請返還擔
    保金，自不能准許。
四、依民事訴訟法第九十五條，第七十八條，裁定如主文。
中　　　華　　　民　　　國　　九十三　　年　　　五　　　月　　 二十　　 日
                                臺灣桃園地方法院民事第三庭
~B法　　　官　林雯娟
右為正本係照原本作成
如對本裁定抗告須於裁定送達後十日內向本院提出抗告狀，並應繳納抗告裁判費新台
幣四十五元。
~B法院書記官　林韡婷
中　　　華　　　民　　　國　　九十三　　年　　　五　　　月　　　三　　　日
